【裁判字號】    90,易,427
【裁判日期】    900629
【裁判案由】    竊盜等
【裁判全文】
臺灣臺中地方法院刑事判決                            九十年度易字第四二七號
    公  訴  人  台灣台中地方法院檢察署檢察官
    被      告  乙○○
    指定辯護人  本院公設辯護人 丙○○
右列被告因竊盜等案件，經檢察官提起公訴（八十九年度偵字第二０一四０號），本
院判決如左：
    主  文
乙○○竊盜，處拘役參拾日，如易科罰金，以佰元折算壹日。又服用酒類，不能安
全駕駛動力交通工具而駕駛，處拘役貳拾日，如易科罰金，以佰元折算壹日。應執
行拘役肆拾日，如易科罰金，以參佰元折算壹日，並於刑之執行完畢或赦免後，令入
相當處所，施以監護壹年。
    事  實
一、乙○○自高中一年級輟學後，呈現明顯的憂鬱、情緒不穩及反覆的自殺意念與企
    圖，經診斷為「情感性精神病」，為精神耗弱之人。於民國（下同）八十九年三
    月間，曾因竊盜案件，經本院判處有期徒刑四月，緩刑三年確定，竟未知改過，
    於八十九年十二月一日夜間，在台中縣大雅鄉○○村○○路友人住處飲用酒類後
    ，已呈酒醉狀態，嗣於翌日凌晨零時許，乙○○在台中縣大雅鄉○○村○○街一
    三三號前，見甲○○所有之ＰＤ─一０七七號自用小客車，車門未鎖，且汽車鑰
    匙放置在車內，竟意圖為自己不法之所有，以該汽車鑰匙發動電門，竊取甲○○
    所有上揭自小客車。得手後，乙○○因飲用酒類，已呈酒醉狀態，不能安全駕駛
    動力交通工具，竟不顧公眾之安危，猶駕駛該自小客車駛離現場。嗣於同日凌晨
    零時二十分許，乙○○駕駛竊得之上揭自用小客車，行經台中縣神岡鄉○○路三
    九三號前，因未開啟大燈，車行左右搖擺不定，經警方發現可疑攔檢盤查，始查
    獲上情，於零時二十八分，對乙○○施以口呼氣式酒精濃度測試，測得其吐氣所
    含酒精成份高達每公升０‧九一毫克。
二、案經台中縣警察局移送台灣台中地方法院檢察署檢察官偵查起訴。
    理  由
一、右揭事實，業據被告乙○○坦承不諱，核與被害人甲○○於警訊中之供述情節相
    符合，並有贓物領據保管單、警製酒精濃度測試值在卷可憑。且按汽車駕駛人飲
    酒後其吐氣所含酒精成分超過每公升０．二五毫克以上者，不得駕駛，道路交通
    安全規則第一百十四條第二款定有明文；又法務部於八十八年五月十日邀集司法
    院刑事廳、交通部、行政院衛生署、臺灣高等法院檢察署、內政部警政署及中央
    警察大學等相關單位開會研商，經該會決議吐氣後酒精濃度達每公升Ｏ．五五毫
    克，即認為已達不能安全駕駛之標準。本件被告經警檢測其吐氣所含酒精成份高
    達每公升０．九一毫克，且依附卷台中縣警察局交通隊執勤報告書記載，被告於
    查獲時，於夜間未開車前大燈，急速左右搖擺不定行駛．．偵訊過程中，被告步
    履蹣跚，語無倫次等情，顯然被告於駕車當時係在酒醉無法安全駕駛動力交通工
    具之狀態。因此，本件事證明確，被告犯行，堪予認定。
二、核被告所為，係犯刑法第三百二十條第一項之竊盜罪、第一百八十五條之三服用
    酒類致無法安全駕駛動力交通工具罪。被告所犯上揭二罪之間，犯意各別，行為
    互殊，應予分論併罰。又被告自高中一年級輟學後，呈現明顯的憂鬱、情緒不穩
    及反覆的自殺意念與企圖，經診斷為「情感性精神病」，且智力功能減退，已達
    邊緣性智能程度，無法應付較複雜之事務，在性格方面，有自卑憂鬱之傾向，經
    本院送請行政院國軍退除役官兵輔導委員會台中總醫院鑑定之結果，認被告精神
    狀態屬於精神耗弱等情，有該院九十年五月九日（九十）中榮醫行字第一六七五
    號函附之精神鑑定報告書在卷可憑，爰依刑法第十九條第二項之規定，減輕其刑
    。爰審酌被告犯罪之動機、目的、手段、犯罪時之精神狀況、智識程度已達邊緣
    性智能程度、犯後坦承犯行、態度良好等一切情狀，分別從輕量處如主文所示之
    刑。另被告行為後，刑法第四十一條業於九十年一月十日修正公布，同年月十二
    日生效，修正後刑法第四十一條第一項前段規定「犯最重本刑為五年以下有期徒
    刑以下之刑之罪，而受六個月以下有期徒刑或拘役之宣告，因身體、教育、職業
    、家庭之關係或其他正當事由，執行顯有困難者，得以一元以上三元以下折算一
    日，易科罰金。」，修正前刑法第四十一條規定「犯最重本刑為三年以下有期徒
    刑以下之刑之罪，而受六個月以下有期徒刑或拘役之宣告，因身體、教育、職業
    、家庭之關係，執行顯有困難者，得以一元以上三元以下折算一日，易科罰金。
    」，比較新舊法結果，以新法較有利於行為人，本件自應適用裁判時之法律即修
    正後刑法第四十一條第一項前段之規定，就被告所宣告之刑，併為諭知易科罰金
    之折算標準，併予敘明。又被告有自殺之傾向，且曾有多次自殺行為，本院為免
    其再有自殘行為發生，及讓被告得以接受妥善之治療，認有宣告保安處分之必要
    ，爰依刑法第八十七條第二項之規定，併宣告於刑之執行完畢或赦免後，令入相
    當處所，施以監護一年。
三、檢察官移送併案意旨（九十年度偵字第八八八九號）另以：被告意圖為自己不法
    之所有，於九十年四月二十九日二十三時四十五分許，在台中縣沙鹿鎮○○○街
    八號大門前，以自備之鑰匙，竊取丁○○騎用之ＳＱＧ─五七一號輕型機車，因
    認被告涉犯刑法第三百二十條第一項之罪嫌，而與公訴人已經起訴之上揭犯罪事
    實有連續犯之關係，屬於裁判上一罪云云。惟按犯罪事實應依證據認定之，無證
    據不得推定其犯罪事實，刑事訴訟法第一百五十四條定有明文。又刑事訴訟法上
    所謂認定犯罪事實之證據，係指足以認定被告確有犯罪行為之積極證據而言，該
    項證據自須適合於被告犯罪事實之認定，始得採為斷罪資料；如未能發現相當證
    據，或證據不足以證明，自不能以推測或擬制之方法，以為裁判之基礎，最高法
    院二十九年上字第三一○五號、四十年台上字第八十六號分別著有判例可資參照
    。訊據被告否認有此一部分之竊盜犯行，辯稱：伊當時因食道切除進食困難，在
    沙鹿童綜合醫院住處治療，伊當時和醫院的清潔人員在第二門診大門前聊天，伊
    向他們說偷車不好，但他們拿鑰匙給伊，並說如果沒有發動機車，伊即要請他們
    吃東西，伊不是要偷機車，只是在玩而已。經查，被告罹患「情感性精神病」，
    有反覆的自殺意念與企圖，且智力功能減退，已達邊緣性智能程度，無法應付較
    複雜之事務等情，已如上述，而被告於九十年二月間，復因自殘行為，致於二月
    二十三日切除食道，九十年四月二十六日至四月三十日間，因食道切除後，食道
    腐蝕性傷害併壞死及狹窄，精神狀態不穩定，進住沙鹿童綜合醫院接受治療等情
    ，有沙鹿童綜合醫院診斷證明書在卷可憑。由此可見，被告於本案發生之際，即
    九十年四月二十九日夜間，確實係在沙鹿童綜合醫院住院接受治療。而被告於案
    發時，既住院接受精神穩定之治療，依一般常情判斷，於案發當日夜間，被告顯
    無離開醫院之必要，是其自亦無竊取他人機車，而離開醫院之理由。且證人黃仁
    佑於警訊中亦供述，伊當時在沙鹿童綜合醫院第一門診中心大門的守衛室，後發
    現被告他在一排機車前行為異常的以鎖匙試開機車鎖匙孔，一直開到ＳＱＧ─五
    七一號輕型機車時，就發現機車突然發動，於是就上前阻止被告將機車騎走等情
    ，亦可見被告確因精神異常，而以鑰匙玩弄機車而已，否則，被告何以會在有人
    看守之地方，連續試開多部機車之電門，而自曝犯行之理？且於發動機車後，未
    即刻騎走機車，又待看守人員之阻止？凡此情節，皆與常理有違，是依上事證觀
    之，被告既精神異常，住院接受治療，在醫院大門前發動機車後，又未即刻駛離
    ，足見被告辯稱，伊不是要偷機車，只是與人打賭，發動機車而已等情，應堪採
    信。此外，本院又無證據足以證明被告有何竊取本件機車之犯行。揆諸前揭說明
    ，應認被告此部分犯行罪嫌不足，既不能證明被告此部分犯行，則其與已起訴部
    分，自無裁判上一罪關係，本院自無從併予審理，應退由檢察官另為適當之處理
    ，併予敘明。
據上論斷，應依刑事訴訟法第二百九十九條第一項前段，刑法第二條第一項前段、第
三百二十條第一項、一百八十五條之三、第十九條第二項、修正後第四十一條第一項
前段、第五十一條第六款、第八十七條第二項、第三項，罰金罰鍰提高標準條例第一
條前段、第二條，判決如主文。
中      華      民      國        九十      年     六     月   二十九   日
      臺灣臺中地方法院刑事第三庭
                                         法  官  黃  峻  隆
右正本證明與原本無異。
如不服本判決，應於判決送達後十日內向本院提臺上訴狀，上訴於臺灣高等法院臺中
分院( 須附繕本 )。
                                         書記官
中      華      民      國        九十      年     七     月     二     日
附錄論罪科刑法條
中華民國刑法第三百二十條第一項
 (普通竊盜罪、竊佔罪)
意圖為自己或第三人不法之所有，而竊取他人之動產者，為竊盜罪，處五
年以下有期徒刑、拘役或五百元以下罰金。
刑法第一百八十五條之三：
服用毒品、麻醉藥品、酒類或其他相類之物，不能安全駕駛動力交通工具而駕駛者，
處一年以下有期徒刑、拘役或三萬元以下罰金。


司法院資訊處製作；財團法人民間司法改革基金會備份。
